臺灣新北地方法院刑事判決
                                      110年度訴字第963號
公  訴  人  臺灣新北地方檢察署檢察官
被      告  吳宥育


選任辯護人  閻道至律師                    
上列被告因違反毒品危害防制條例案件，經檢察官提起公訴（11
0年度偵字第19290號），本院判決如下：
    主  文
吳宥育共同犯販賣第三級毒品未遂罪，處有期徒刑壹年拾月。緩
刑肆年，緩刑期間付保護管束，並應向檢察官指定之政府機關、
政府機構、行政法人、社區或其他符合公益目的之機構或團體提
供壹佰小時之義務勞務。扣案如附表編號1、4所示之物均沒收。
 　　
　　事  實
一、吳宥育明知4-甲基甲基卡西酮（Mephedrone，起訴書誤載為
    卡西酮）係毒品危害防制條例第2條第2項第3款（起訴書贅
    載第2款）所規定之第三級毒品，不得非法販賣，竟與鍾琨
    錦（由本院另行審結）共同基於意圖營利而販賣第三級毒品
    之犯意聯絡，由鍾琨錦於民國110年4月26日17時許（起訴書
    誤載為18時24分許），以其持用之iPhone 8 Plus行動電話
    （黑色，插用門號0000000000號SIM卡）連接網際網路，登
    入TikTok（即抖音）社交軟體，以暱稱「小北京」之帳號在
    影片「＠（星球貼圖）快樂星球看到最後（星球貼圖）＃純屬
    娛樂＃岔輪＃迷幻節奏」影片留言處，發布「雙北火速送達」
    之暗示販賣毒品咖啡包之訊息。適新北市政府警察局新莊分
    局中平派出所警員李宗賢執行網路巡邏勤務時發現上開訊息
    ，即於同（26）日18時24分許，喬裝買家並以暱稱「空氣稀
    薄」在抖音社交軟體與暱稱「小北京」之鍾琨錦接洽，復於
    翌（27）日，雙方另以Telegram通訊軟體聯繫（鍾琨錦暱稱
    為「孫北」；警員暱稱為「小恨」），經達成以每包新臺幣
    400元之代價，交易含有第三級毒品4-甲基甲基卡西酮成分
    咖啡包5包之合意，並相約在新北市○○區○○路00號前面交，
    鍾琨錦旋透過前開行動電話以WeChat（即微信）通訊軟體與
    吳宥育所持用之iPhone 8 Plus行動電話（玫瑰金，插用門
    號0000000000號SIM卡）聯繫拿取毒品咖啡包販售事宜，嗣
    於110年4月27日23時24分許，由吳宥育騎乘車牌號碼000-00
    00號普通重型機車，搭載鍾琨錦至新北市泰山區仁愛路與同
    義街口與李宗賢碰面，俟吳宥育交付如附表編號1所示之毒
    品咖啡包5包予李宗賢後，李宗賢旋表明身分當場逮捕2人而
    未遂，並扣得如附表編號1至5所示之物。
二、案經新北市政府警察局新莊分局報告臺灣新北地方檢察署（
    下稱新北地檢署）檢察官偵查起訴。
    理  由
壹、證據能力之認定：
    按被告以外之人於審判外之言詞或書面陳述，除法律有規定
    者外，不得作為證據，刑事訴訟法第159條第1項定有明文。
    又被告以外之人於審判外之陳述，雖不符前4條之規定，而
    經當事人於審判程序同意作為證據，法院審酌該言詞陳述或
    書面陳述作成時之情況，認為適當者，亦得為證據。當事人
    、代理人或辯護人於法院調查證據時，知有刑事訴訟法第15
    9條第1項不得為證據之情形，而未於言詞辯論終結前聲明異
    議者，視為有前項之同意，同法第159條之5亦定有明文。本
    判決所援引之下列事證，或有部分證據屬被告吳宥育以外之
    人於審判外之陳述，而為傳聞證據，就上開事證，公訴人、
    被告及其辯護人均明知此情，且皆未於本院審理過程中聲明
    異議，又本院審酌前開證據並無違法取證之情事，與本案相
    關之待證事實具有關連性，是認適當作為證據，依前開刑事
    訴訟法第159條之5之規定，認上開證據均具有證據能力。至
    其餘非供述證據部分，無傳聞法則之適用，且非實施刑事訴
    訟程序之公務員因違背法定程序而取得，與本案待證事實復
    具有自然之關連性，均應有證據能力。
貳、認定事實所憑之證據及得心證之理由：
一、上開犯罪事實，業據被告於偵查及本院準備程序、審理時均
    坦承不諱【詳新北地檢署110年度偵字第19290號偵查卷（下
    稱偵卷）第136頁；本院110年度訴字第963號卷（下稱本院
    卷）第68頁、第248頁】，核與證人即同案被告鍾琨錦於偵
    查中證述之情節大致相符（詳偵卷第25至33頁、第136至137
    頁），並有新北市政府警察局新莊分局中平所警員李宗賢11
    0年4月28日出具之職務報告、新北市政府警察局新莊分局搜
    索扣押筆錄、扣押物品目錄表、抖音社交軟體對話譯文、頁
    面、對話紀錄翻拍照片、Telegram通訊軟體對話紀錄翻拍照
    片、微信通訊軟體對話紀錄翻拍照片、台灣尖端先進生技醫
    藥股份有限公司毒品證物鑑定分析報告、查獲現場及扣案物
    照片等附卷可稽（詳偵卷第49至50頁、第55至59頁、第79至
    105頁、第107至111頁、第157頁、第159頁），及如附表編
    號1、2、4、5所示之物扣案可資佐證，被告之任意性自白既
    有上開證據為憑，堪信與事實相符，足以採信。
二、另按販賣毒品係違法行為，非可公然為之，且有其獨特之販
    售通路及管道，復無公定價格，容易增減分裝其份量，而每
    次買賣之價量，可能隨時依雙方關係深淺、資力、需求量及
    對行情之認知、來源是否充裕、查緝鬆嚴、購買者被查獲時
    供述購買對象之可能風險評估等，而異其標準，非可一概而
    論；復以近年來政府為杜絕毒品之氾濫，對於查緝施用及販
    賣毒品之工作，無不嚴加執行，販賣毒品罪又係重罪，設若
    無利可圖，衡情一般持有毒品之人當無輕易將所持有之毒品
    任意轉售他人而甘冒於再次向他人購買時，有被查獲移送法
    辦之危險之理，且不論是何種包裝形式之毒品，均可任意分
    裝或增減其份量，而每次買賣之價量，亦隨時隨雙方關係之
    深淺、當時之資力、需要程度及對行情之認知等因素而為機
    動調整，因之販賣之利得，除有明確之自白供述，或帳冊價
    量均臻明確外，委難察得實情，職是之故，縱未確切查得販
    賣賺取之實際差價，但除別有事證，足認係按同一價格轉讓
    ，確未牟利外，尚難執此即認非法販賣之事證有所不足，而
    失情理之平。查被告與鍾琨錦係於抖音社交軟體內刊登販賣
    毒品之訊息，意在與不特定人為毒品交易，其與可能存在之
    潛在買家之間，顯無何特殊之情誼或深厚之交情可言，茍無
    利得，渠等絕無甘冒重典，復自願承擔勞力、時間等成本花
    費，以原價與可能之潛在買家交易毒品之理，足見被告所為
    上開行為，主觀上確實具有營利之意圖無疑。
三、綜上，本件事證明確，被告犯行堪以認定，應依法論科。
參、論罪科刑：
一、按4-甲基甲基卡西酮為毒品危害防制條例第2條第2項第3款
    所規定之第三級毒品。次按刑事偵查技術上所謂之「釣魚偵
    查」，係指對於原已犯罪或具有犯罪故意之人，以設計引誘
    之方式，使其暴露犯罪事證，而加以逮捕或偵辦而言，此純
    屬偵查犯罪技巧之範疇，並未違反憲法對於基本人權之保障
    ，且於公共利益之維護有其必要性存在，故依「釣魚」方式
    所蒐集之證據資料，原則上非無證據能力；又於此情形，因
    毒品購買者為辦案佯稱購買，而將販賣者誘出以求人贓俱獲
    ，因其無實際買受之真意，且在警察監視之下伺機逮捕，事
    實上亦不能真正完成買賣，則該次行為，僅能論以販賣未遂
    （最高法院100年度台上字第4498號判決意旨參照）。再按
    共同實施犯罪行為之人，在合同意思範圍以內，各自分擔犯
    罪行為之一部，相互利用他人之行為，以達其犯罪之目的者
    ，即應對於全部所發生之結果，共同負責。查，鍾琨錦與喬
    裝買家之警員達成交易含有第三級毒品4-甲基甲基卡西酮成
    分咖啡包之合意後，由被告攜帶毒品搭載鍾琨錦至約定地點
    交貨，被告與鍾琨錦就上開犯行，係相互利用對方之行為，
    以達販賣第三級毒品之目的，且渠等分別參與之謀議或交付
    毒品行為，均屬販賣毒品罪之構成要件行為。是核被告所為
    ，係犯毒品危害防制條例第4條第6項、第3項之販賣第三級
    毒品未遂罪。被告意圖販賣而持有第三級毒品之低度行為，
    應為其後販賣毒品之高度行為所吸收，不另論罪。被告與鍾
    琨錦就上開販賣第三級毒品未遂犯行間，有犯意聯絡及行為
    分擔，應論以共同正犯。 
二、本件被告已著手於販賣第三級毒品行為，惟因佯裝為買家之
    警員並無購入上開毒品之真意而不遂，為未遂犯，爰依刑法
    第25條第2項規定，按既遂犯之刑度減輕其刑。又按犯第4條
    至第8條之罪於偵查及歷次審判中均自白者，減輕其刑，毒
    品危害防制條例第17條第2項定有明文。查被告於偵查及審
    判中均自白犯罪，俱如前述，應依毒品危害防制條例第17條
    第2項規定減輕其刑，並依法遞減輕之。
三、爰以行為人責任為基礎，審酌被告明知毒品不僅殘害施用者
    自身健康，且施用者為購買毒品以解除毒癮，往往不惜耗費
    鉅資，以致散盡家財連累家人，甚或鋌而走險犯罪，危害社
    會治安，卻仍為一己私利，無視國家杜絕毒品之禁令而恣意
    與鍾琨錦共同販賣毒品，幸為執行網路巡邏之警員發覺而未
    生販賣毒品既遂之結果，兼衡被告並無前科之素行紀錄、高
    職畢業之智識程度、現於家中夜市攤位幫忙（詳臺灣高等法
    院被告前案紀錄表、偵卷第123頁、本院卷第249頁）、犯罪
    之手段、分工程度、販賣毒品之數量及犯後坦承犯行之態度
    等一切情狀，量處如主文所示之刑。
四、末查，被告前未曾因故意犯罪而受有期徒刑以上刑之宣告，
    有臺灣高等法院被告前案紀錄表在卷可佐，素行尚佳，其因
    一時失慮，致罹刑典，事後已坦承犯行，深具悔意，信其經
    此追訴審判後，已知所警惕，而無再犯之虞，復衡以被告年
    紀尚輕，思慮雖有欠周，究非惡性重大之徒，以其正值青年
    ，現有正當工作，倘令入監執行，對其將來對社會之適應，
    未必有助益，是本院認對被告所宣告之刑以暫不執行為適當
    ，爰依刑法第74條第1項第1款之規定，併予宣告緩刑4年，
    以啟自新。又為使被告知所警惕，同時培養服務社會之積極
    人生觀，避免再誤蹈法網，依刑法第74條第2項第5款規定，
    諭知其應向檢察官指定之政府機關、政府機構、行政法人、
    社區或其他符合公益目的之機構或團體，提供100小時之義
    務勞務，並依同法第93條第1項第2款諭知於緩刑期間付保護
    管束，以期給予自新機會之同時，亦可收矯正及社會防衛之
    效。倘被告違反上開應行負擔之事項且情節重大，足認原宣
    告之緩刑難收其預期效果，而有執行刑罰之必要者，依刑法
    第75條之1第1項第4款之規定，檢察官得向本院聲請撤銷其
    緩刑之宣告，附此敘明。
肆、沒收：
一、按毒品危害防制條例第18條第1項後段規定查獲之第三級、
    第四級毒品，無正當理由而擅自持有者，沒入銷燬之；此應
    沒入銷燬之毒品，專指查獲施用或持有（未成罪）之第三級
    、第四級毒品而言；倘屬同條例相關法條明文規定處罰之犯
    罪行為，即非該條項應依行政程序沒入銷燬之範圍；再同條
    例對於查獲之製造、運輸、販賣、意圖販賣而持有、以非法
    方法使人施用、引誘他人施用及轉讓、持有一定數量以上第
    三級、第四級毒品之沒收，並無特別規定，如其行為已構成
    犯罪，則該毒品即屬不受法律保護之違禁物，應回歸刑法之
    適用（最高法院98年度台上字第2889號、99年度台上字第27
    33號判決意旨參照）。經查，扣案如附表編號1所示之毒品
    咖啡包5包，經送驗結果，檢出含有第三級毒品4-甲基甲基
    卡西酮成分，有台灣尖端先進生技醫藥股份有限公司毒品證
    物鑑定分析報告在卷可按（詳偵卷第157頁），均屬被告與
    鍾琨錦共同犯本件販賣第三級毒品未遂犯行相關之違禁物，
    應依刑法第38條第1 項規定宣告沒收；又因毒品鑑驗一般係
    以傾倒之方式，將包裝袋內之毒品倒出與包裝袋分離而稱重
    ，必要時輔以刮杓刮取袋內粉末，然無論依何種方式分離，
    包裝袋內均有極微量之毒品殘留，此為本院辦理毒品危害防
    制條例案件職務上已知之事實，是認前開盛裝第三級毒品之
    包裝袋共5個，其內均含有極微量之第三級毒品殘留而無法
    析離，應整體視為查獲之第三級毒品，而依上開規宣告沒收
    ；至檢驗取樣部分，則因已用罄滅失，自無庸再為沒收之諭
    知。　　　
二、又扣案如附表編號4所示之行動電話1支（含門號0000000000
    號SIM卡1張），係被告用以與鍾琨錦聯繫本件販賣第三級毒
    品未遂罪所用之物，有微信通訊軟體對話紀錄翻拍照片附卷
    可稽（詳偵卷第107至111頁），應依毒品危害防制條例第19
    條第1項規定，宣告沒收。　　
三、至扣案如附表編號2所示之毒品咖啡包4包，經送驗結果，雖
    亦檢出含有第三級毒品4-甲基甲基卡西酮成分，有台灣尖端
    先進生技醫藥股份有限公司毒品證物鑑定分析報告在卷可按
    （詳偵卷第159頁），然鍾琨錦於偵查中供稱：欲販售的毒
    品咖啡包5包是吳宥育的，另外扣到的4包毒品咖啡包是伊的
    等語，是扣案如附表編號2所示之毒品咖啡包4包，非被告所
    有，亦與被告所犯本件販賣第三級毒品未遂犯行無涉，自不
    宜逕以違禁物為由，於本案宣告沒收。又扣案如附表編號3
    所示之大麻1包，與被告所犯本件販賣第三級毒品未遂犯行
    無涉，屬被告另犯施用第二級毒品犯行之重要證物，應於施
    用毒品案件另行處理為當。再扣案如附表編號5所示之行動
    電話1支（含門號0000000000號SIM卡1張），係鍾琨錦所有
    供其與警員、被告聯繫本件販賣第三級毒品未遂罪所用之物
    ，有抖音社交軟體對話紀錄翻拍照片、Telegram通訊軟體對
    話紀錄翻拍照片、微信通訊軟體對話紀錄翻拍照片在卷可考
    （詳偵卷第91至97頁、第107至111頁），本院認宜於鍾琨錦
    所涉犯行項下宣告沒收。另警員尚未交付毒品價金即表明身
    分逮捕被告，足見被告並未實際獲有犯罪所得，故不予宣告
    沒收及追徵價額，併此敘明。　
據上論斷，應依刑事訴訟法第299條第1項前段，毒品危害防制條
例第4條第6項、第3項、第17條第2項、第19條第1項，刑法第11
條、第28條、第25條第2項、第38條第1項、第74條第1項第1 款
、第2項第5款、第93條第1條第2款，判決如主文。
本案經檢察官李秉錡偵查起訴，由檢察官高智美到庭執行公訴。
中　　華　　民　　國　　111 　年　　7 　 月　　 26  　日
                  刑事第十七庭 審判長法  官  劉凱寧
　　　　　　　　　
                                     法  官  黃俊雯
　　　　　　　　　　　　　　　　　　　
                                     法  官  趙悅伶
上列正本證明與原本無異。
如不服本判決，應於判決送達後20日內敘明上訴理由，向本院提
出上訴狀 (應附繕本) ，上訴於臺灣高等法院。其未敘述上訴理
由者，應於上訴期間屆滿後20日內向本院補提理由書「切勿逕送
上級法院」。
                                     書記官  蔡忠衛
中　　華　　民　　國　　111 　年　　7 　　月　　27　　日
附錄本案論罪科刑法條全文：
毒品危害防制條例第4條
製造、運輸、販賣第一級毒品者，處死刑或無期徒刑；處無期徒
刑者，得併科新臺幣三千萬元以下罰金。
製造、運輸、販賣第二級毒品者，處無期徒刑或十年以上有期徒
刑，得併科新臺幣一千五百萬元以下罰金。
製造、運輸、販賣第三級毒品者，處七年以上有期徒刑，得併科
新臺幣一千萬元以下罰金。
製造、運輸、販賣第四級毒品者，處五年以上十二年以下有期徒
刑，得併科新臺幣五百萬元以下罰金。
製造、運輸、販賣專供製造或施用毒品之器具者，處一年以上七
年以下有期徒刑，得併科新臺幣一百五十萬元以下罰金。
前五項之未遂犯罰之。
附表：
編號 名稱、數量 所有人/持有人 1 含第三級毒品4-甲基甲基卡西酮成分之DIABLO小惡魔放射粉底咖啡包5包（毛重合計27.57公克，驗餘毛重合計27.313公克） 吳宥育 2 含第三級毒品4-甲基甲基卡西酮成分之Evil BEAR惡魔熊閃電黑底咖啡包4包（毛重合計21.31公克，驗餘毛重合計21.035公克） 鍾琨錦 3 大麻1包 吳宥育 4 iPhone 8 Plus行動電話1支（玫瑰金，含門號0000000000號SIM卡1張） 吳宥育 5 iPhone 8 Plus行動電話1支（黑色，含門號0000000000號SIM卡1張） 鍾琨錦